【裁判字號】    97,消債更,1199
【裁判日期】    971113
【裁判案由】    聲請更生程序
【裁判全文】
臺灣高雄地方法院民事裁定          97年度消債更字第1199號
聲  請  人  乙○○
代  理  人  甲○○
上列當事人聲請消費者債務清理事件，本院裁定如下：
    主  文
聲請駁回。
聲請費用由聲請人負擔。
    理  由
一、本件聲請意旨略以：聲請人前未曾依「中華民國銀行公會會
    員辦理消費金融案件無擔保債務協商機制」請求共同協商債
    務清償方案，於消費者債務清理條例施行後，因積欠如附表
    所示之無擔保債務，且乃向最大債權金融機構即中國信託商
    業銀行請求協商，惟因協商未成立，且聲請人每月薪資所得
    為新臺幣（下同）27,000元，於扣除其必要生活費用及扶養
    費用6,000 元後，業幾無法維生，聲請人實有不能清償債務
    或不能清償之虞，聲請人所負無擔保或無優先權之債務總額
    並未逾1,200 萬元，復未經法院裁定開始清算程序或宣告破
    產，爰依法聲請更生等語。
二、按債務人不能清償債務或有不能清償之虞，且無擔保或無優
    先權之債務總額未逾新臺幣1,200 萬元者，於法院裁定開始
    清算程序或宣告破產前，得向法院聲請更生，消費者債務清
    理條例第3 條、第42條第1 項分別定有明文。又聲請更生或
    清算不合程式或不備其他要件者，法院應以裁定駁回之，但
    其情形可以補正者，法院應定期間先命補正，復為同條例第
    8 條所明定。
三、經查：
  (一)聲請人主張其有上開收入及債務，前依消費者債務清理條例
    之規定，向最大債權金融機構中國信託商業銀行申請協商後
    ，遭該金融機構退件致協商不成立等情，業據聲請人提出薪
    資轉帳影本、債權人清冊、前置協商不成立通知書、財團法
    人金融聯合徵信中心當事人查詢個人資料（信用報告）回覆
    書等件為證（見本院卷第36頁、第8 頁至第12頁、第18頁、
    第12頁至第16頁），經核亦無不符，堪信為真實。
  (二)又聲請人每月收入約為27,000元，為聲請人所自承，並有前
    開薪資薪資轉帳影本足證，堪信為真實。另聲請人主張其每
    月須支出租金、交通費、膳食費等費用，惟其尚無法提出全
    部基本生活開銷之憑證，無從認定其每月之實際開銷金額；
    而聲請人既已負巨額負債，其生活標準應予以壓縮至最低標
    準，始符公允；以聲請人居住於高雄市，依內政部於96 年9
    月6 日以台內社字第0960139439號公告之97年度台灣省低收
    入戶最低生活費，每人每月9,829 元計算；從而，計算聲請
    人每月支出之基本生活費用即應以上開之9,829 元為宜。
  (三)再按「負扶養義務者有數人而其親等同一時，應各依其經濟
    能力，分擔義務」、「受扶養權利者，以不能維持生活而無
    謀生能力者為限。前項無謀生能力之限制，於直系血親尊親
    屬，不適用之。」、「因負擔扶養義務而不能維持自己生活
    者，免除其義務。但受扶養權利者為直系血親尊親屬或配偶
    時，減輕其義務。」、「扶養之程度，應按受扶養權利者之
    需要與負扶養義務者之經濟能力及身分定之。」，民法第11
    15條第3 項、第1117條、第1118條、第1119條分別定有明文
    。聲請人主張其須扶養其子女，並提出戶籍謄本為證（見本
    院卷第41頁至第43頁），惟聲請人之子女之扶養義務人包括
    聲請人本人及其配偶共兩人，故其應分擔之扶養費應為4,91
    5 元（計算式＝9,829 ÷2 ＝4,915 元，元以下四捨五入）
    。
  (四)聲請人雖主張其須支付生活費及扶養費，有不能清償債務之
    虞云云，並提出薪資轉帳影本及前置協商不成立通知書為證
    （見本院卷第36頁、第18頁）。然查，以聲請人之前開收入
    27,000元，扣除其每月應支出之必要生活費標準9,829 元及
    扶養費4,915 元後，每月應尚餘1 萬多元左右可供清償債務
    ；復由聲請人所提出之財產歸屬資料及土地及建物謄本清單
    觀之，其名下尚有土地共3 筆，並非毫無資力之人。從而，
    聲請人之前開收入扣除必要生活費及扶養費後，既可用以清
    償債務，且尚有其他不動產足資運用，並未有陷於經濟上之
    困境，聲請人竟主張其有不能清償債務之情向本院聲請更生
    ，顯見聲請人係欲循債務清理程序以圖脫免債務責任，並無
    清償之誠意甚明。
四、綜上所述，本件聲請人依現有收入，扣除生活支出後，並無
    不能清償債務之情，亦無有何聲請人所陳現有何無法清償債
    務之虞之情，是聲請人因協商未成立，即主張有無法清償之
    虞而聲請更生，自屬無據，應屬聲請更生之要件不備，且又
    無從補正，依首揭條文之意旨，自應駁回其更生之聲請，爰
    裁定如主文。
中    華    民    國    97    年    11    月    13    日
              民事第五庭    法      官  楊淑珍
上為正本係照原本作成。
如不服本裁定，應於裁定送達後10日內，以書狀向本院提出抗告
，並繳納抗告費新臺幣1千元。
中    華    民    國    97    年    11    月    13    日
                              書  記  官  吳韻芳
附表：債權人清冊
┌──┬────────────┬────────┐
│編號│債權人                  │金額（新臺幣）  │
├──┼────────────┼────────┤
│一  │台北富邦銀行            │443,963元       │
├──┼────────────┼────────┤
│二  │兆豐國際商業銀行        │ 41,069元       │
├──┼────────────┼────────┤
│三  │荷商荷蘭銀行            │255,420元       │
├──┼────────────┼────────┤
│四  │新光銀行                │178,788元       │
├──┼────────────┼────────┤
│五  │聯邦商業銀行            │695,037元       │
├──┼────────────┼────────┤
│六  │元大商業銀行            │ 49,269元       │
├──┼────────────┼────────┤
│七  │慶豐銀行                │ 69,000元       │
├──┼────────────┼────────┤
│八  │永豐信用卡公司          │202,916元       │
├──┼────────────┼────────┤
│九  │萬泰商業銀行            │283,000元       │
├──┼────────────┼────────┤
│十  │中國信託商業銀行        │837,961元       │
└──┴────────────┴────────┘


司法院資訊處製作；財團法人民間司法改革基金會備份。
